臺灣新竹地方法院民事簡易判決　　　　 96年度竹簡字第728號
原　　　告　佳育工業有限公司
法定代理人　王宥霖
訴訟代理人　甲○○
被　　　告　乙○○
　　　　　　丙○○
上列當事人間請求損害賠償事件，本院於民國96年7月19日言詞
辯論終結，判決如下：
    主      文
被告應給付原告新臺幣壹拾壹萬貳仟肆佰壹拾元。
原告其餘之訴駁回。
訴訟費用由被告負擔百分之九十三，餘由原告負擔。
本判決第一項得假執行。
    事實及理由
一、事實摘要：
(一)、原告主張：
    民國95年9月1日晚上7時30分許，在國道1號中山高速公路南
    下93公里800公尺處，因被告丙○○駕駛車號MJ-2600號自小
    客車（下稱MJ-2600號自小客車）未保持安全車距，追撞被
    告乙○○所駕駛之車號MF-9785號自小客車（下稱MF-9785
    號自小客車），致被告乙○○之MF-9785號自小客車向前撞
    擊原告所有之車號8762-LF號自小貨車（下稱系爭車輛），
    致系爭車輛車體變形無法駕駛，共計支出修理費新台幣（下
    同）103,005元及拖吊費18,300元，被告2人均未出面處理賠
    償事宜，為此，爰依侵權行為之法律關係提起本件訴訟。並
    聲明：被告應連帶給付121,305元。
(二)、被告乙○○則以：
    本件車禍伊是被被告丙○○所駕駛之MJ-2600號自小客車所
    撞擊，因為路上塞車，伊有踩煞車，可是被告丙○○沒有減
    速從後方撞到伊，伊煞車失靈才會撞到系爭車輛，如果被告
    丙○○沒有撞到伊所駕駛之MF-9785號自小客車，伊也不會
    撞到系爭車輛，鑑定結果也認為伊沒有過失，系爭車輛之損
    失伊毋庸賠償等語置辯。並聲明：原告之訴駁回。
(三)、被告丙○○則以：
    伊所駕駛之MJ-2600號自小客車撞到被告乙○○之MF-9785號
    自小客車後，經過32公尺才又撞到系爭車輛，而且系爭車輛
    受損很嚴重，表示撞擊力道很大，沒有辦法證明被告乙○○
    當時有踩煞車，被告乙○○應該有過失，又當時系爭車輛的
    時速有70公里，被告乙○○的車速為29.79公里，距離系爭
    車輛有3、40公尺，參酌一般車子在時速100公里的煞車距離
    為3、40公尺，依照常理，被告乙○○不可能撞到系爭車輛
    ，是應由被告乙○○負擔本件車禍之損害賠償責任，伊對於
    本件車禍致系爭車輛受損沒有過失等情置辯。並聲明：原告
    之訴駁回。
二、程序部分：
    按訴狀送達後，原告不得將原訴變更或追加他訴，但擴張或
    減縮應受判決事項之聲明者，不在此限，民事訴訟法第255
    條第1項第3款定有明文。查本件原告起訴時原請求被告應連
    帶給付原告118,000元，嗣於訴訟進行中，更正訴之聲明為
    被告應連帶給付原告121,305元，核屬單純擴張應受判決事
    項之聲明，揆諸前揭法條規定，應予准許。
三、兩造不爭執之事實：原告主張於上開時地，與被告乙○○駕
    駛之MF-9785號自小客車及被告丙○○所駕駛之MJ-2600號自
    小客車發生車禍及系爭車輛受損之事實，業據其提出與其所
    述相符之結帳清單、統一發票、收據、系爭車輛受損照片等
    為證，並經本院依職權向內政部警政署國道公路警察局第二
    警察隊調取本件車禍資料，此有95年12月21日公警二交字第
    0950272268號函暨其所附道路交通事故調查報告表（一）（
    二）、現場圖、調查筆錄、現場照片等附卷可稽，本院復調
    取台灣新竹地方法院檢察署95年度偵字第6074號偵查卷宗核
    閱屬實，被告對此亦不爭執，自堪信原告此部分之主張為真
    實。
四、本院之判斷：
    本件應審究者厥為：(1)被告對於本件車禍之發生是否均有過
    失？(2)原告所得請求賠償之金額為何？玆分述如下：
(一)、按汽車行駛高速公路及快速公路，前後兩車間之行車安全距
    離，在正常天候狀況下，依下列規定：一小型車：車輛速率
    之每小時公里數值除以二，單位為公尺，高速公路及快速公
    路交通管制規則第6條第1項第1款定有明文。查被告於警詢
    時自承當時時速70至80公里，發現前方系爭車輛踩煞車時，
    距離約15公尺等語，揆諸上開規定，依被告當時行車速率，
    其應與前車保持之安全距離為35至40公尺，應堪認定，而被
    告駕駛MJ-2600號自小客車行經上開高速公路路段，既領有
    駕駛執照，即應注意遵守上開規定，參諸肇事當時天候晴、
    夜間有照明、視距良好，路面舖設柏油、無缺陷、無障礙物
    等情況，依當時情形又無不能注意之情事，被告竟未注意保
    持適當安全距離，因而撞擊被告所駕駛之MF-9785號自小客
    車，其有過失自明，被告丙○○對此亦不爭執，應堪信為實
    在。
(二)、被告丙○○雖辯稱：伊撞擊被告乙○○所駕駛之MF-9785號
    自小客車後，被告乙○○經過32公尺才撞擊系爭車輛，若被
    告乙○○有踩煞車，應該不會撞到系爭車輛，被告乙○○應
    有過失云云。經查：本件送鑑定認「被告乙○○車係SUNNY
    000 0000cc車重1,147公斤，當時車上有3人其重量約60、60
    、52公斤，合計詹車（指MF-9785號自小客車）於車禍發生
    時之車輛總重為1,319公斤，而被告丙○○車係TOYOTA XG
    1600cc車重1,200公斤，當時車上僅有1人其重量約60公斤，
    合計羅車（指MJ-2600號自小客車）於車禍發生時之車輛總
    重為1,260公斤，雙方於撞擊後均停在前方約37公尺處，而
    詹車於前方32公尺處撞擊系爭車輛，由上述資料且假設詹車
    以70公里之速度遭羅車撞擊，假如羅車因撞擊詹車致後輪上
    浮未有煞車效能，則羅車之車速約79.5公里；同上假如羅車
    撞擊後仍屬全效煞車（未致後輪上浮），則羅車之車速約92
    .7 公里；若詹車在被撞擊前因見前車煞車而跟著煞車，當
    其車速愈低則羅車之車速將愈高，當詹車之車速低於50公里
    時，則羅車之車速將高於100公里。前述之數據皆假設詹車
    被羅車撞擊後仍保持在有效煞車之狀況計算所得，假若詹車
    被撞後即呈無煞車狀之滑行，則詹車被羅車以上述相同車速
    撞擊後其往前滑行之距離將更遠。綜合上述，研判詹車被羅
    車撞擊後係有可能往前32公尺處撞擊系爭車輛。」，鑑定意
    見為：被告丙○○駕駛自小客車未注意車前狀況追撞前車為
    肇事原因；被告乙○○駕駛自小客車與訴外人方正雄（即系
    爭車輛之駕駛人）駕駛自小貨車均無肇事因素，經本院進一
    步函詢之結果，補充意見亦認：若被告乙○○遭撞擊後未踩
    油門仍然會撞上系爭車輛，此有台灣省竹苗區車輛行車事故
    鑑定委員會96年2月16日竹苗鑑字第0965300699號函暨其所
    附鑑定意見書、96年5月22日竹苗鑑960303字第0965301802
    號函在卷為憑，是系爭車輛受損，係肇因於被告丙○○未保
    持安全距離所致，其有過失，應堪認定，至被告乙○○遭被
    告丙○○撞擊後，因不及反應，而追撞系爭車輛，應無肇事
    因素一節，堪以認定，被告丙○○辯稱：對於系爭車輛之受
    損無過失，應由被告乙○○負損害賠償責任云云，無足憑採
    。
(三)、又被告丙○○另辯稱：依據鑑定機關之補充意見認MF-9785
    號自小客車衝撞系爭車輛之瞬間速度為為每小時29.79公里
    ，而系爭車輛當時之時速為70公里，依常理MF-9785號自小
    客車不可能撞擊系爭車輛云云。然查，被告乙○○駕駛之MF
    -9785號自小客車於車禍當時行駛中線車道，其遭MJ-2600號
    自小客車撞擊時之瞬間車速為每小時81.1公里，系爭車輛行
    駛於外側車道，此有現場圖及台灣省竹苗區車輛行車事故鑑
    定委員會96年5月22日竹苗鑑960303字第0965301802號函存
    卷可查，兩造對此亦不爭執，應堪信為真實，是縱認系爭車
    輛當時之時速為70公里，然其與被告乙○○既分屬不同車道
    ，而MF-9785號自小客車遭撞擊之瞬間車速復高達80餘公里
    ，衡以常情，自有向前滑行往前追撞系爭車輛之可能，被告
    上開所辯，不足採信。
(四)、綜上所述，被告丙○○對於本件車禍致系爭車輛受損，應負
    完全過失責任，原告主張被告2人均有過失，難認有理，無
    足憑採。從而，原告依侵權行為法律關係，請求被告丙○○
    負損害賠償責任，為有理由，應予准許，逾此範圍之請求，
    即屬無據，應予駁回。
(五)、次按因故意或過失，不法侵害他人之權利者，負損害賠償責
    任；又汽車、機車或其他非依軌道行駛之動力車輛，在使用
    中加損害於他人者，駕駛人應賠償因此所生之損害，民法第
    184條第1項前段、第191條之2本文分別定有明文。是原告依
    侵權行為法律關係，請求被告丙○○負損害賠償責任，於法
    自屬有據，應予准許。玆就原告請求之各項賠償金額有無理
    由分敘如下：
１、修理費：
(1)、按不法毀損他人之物者，被害人得請求賠償其物因毀損所減
    少之價額，民法第196條定有明文，又依民法第196條請求賠
    償物被毀損所減少之價額，得以修復費用為估定之標準，但
    以必要者為限（例如︰修理材料以新品換舊品，應予折舊）
    ，最高法院77年度第9次民事庭會議決議、60年度臺上字第
    1505號及73年度臺上字第1574號裁判意旨參照。
(2)、查原告主張其所有之系爭車輛因本件車禍而受損，經送修理
    廠估價後，計需支付零件21,805元、工資81,200元，共計10
    3,005元，業據原告提出結帳清單為證，被告丙○○對此亦
    不爭執，自堪信為真正，而前開結帳清單所列各項，與警方
    至現場處理所作之紀錄及拍攝車輛受損之照片互核以觀，應
    認均係有關系爭車輛遭毀損所需修復之項目，且其修復之金
    額亦尚屬合理，從而被告基於侵權行為之法律關係，向被告
    丙○○請求就其行為負損害賠償責任，自屬有據。
(3)、又原告請求被告丙○○賠償系爭車輛受損所減少之價額，應
    以必要者為限，是系爭車輛係於94年7月15日新領牌照開始
    使用，有中華民國交通部汽車行車執照為據，算至本件事故
    發生時（即95年9月1日）已使用1年1月又18日，而依營利事
    業所得稅結算申報查核準則第95條第8項規定「依固定資產
    提列折舊採用定率遞減法者，以一年為計算單位，其使用期
    間未滿一年者，按實際使用之月數相當於全年之比例計算之
    ，不滿一月者，以月計」，故依前揭說明，其以新品取代舊
    品間之差價應予折舊扣除。是關於系爭車輛因毀損所減少之
    價額，既得以必要之修復費用為估定之標準，依原告所提估
    價單之記載，更新零件費用合計為元，本院依行政院台（86
    ）財字第52053號公布之固定資產耐用年數表及固定資產折
    舊率表，採定率遞減法計算其折舊，即自用小客車耐用年數
    5 年，每年折舊率千分之369，是系爭車輛更新零件折舊後
    金額應為12,913元（計算方式詳附表所示）。從而，原告得
    請求被告賠償修復系爭車輛之工資81,200元及折舊後之零件
    金額12,913元，合計為94,113元【計算式為：81,200＋12,9
    13＝94,113】。逾此範圍之請求，即屬無據，不應准許。
２、拖吊費：
    查原告主張其所有之系爭車輛因本件車禍支出拖吊費共計
    18,300元一節，業經其提出統一發票及台展汽車拖吊收據各
    1紙附卷可稽，被告丙○○對此亦不爭執，自堪信為真正，
    經核上開費用之支出係屬修復系爭車輛所必要之費用，應予
    准許。
(六)、綜上，原告依侵權行為之法律關係，請求被告丙○○賠償11
    2,413元（94,113＋6,300＋12,000＝112,413），為有理由
    ，應予准許，逾此部分之請求，即屬無據，應予駁回。
四、本件係依民事訴訟法第427條第1項適用簡易訴訟程序所為被
    告敗訴之判決，應依職權宣告假執行。
五、據上論結，本件原告之訴為一部有理由，一部無理由，依民
    事訴訟法第436條第2項、第79條、第389條第1項第3款，判
    決如主文。
中　　華　　民　　國　　96　　年　　7　　月　　31　　 日
                  新竹簡易庭  法　官  蔡欣怡
以上正本係照原本做成。
如對本判決上訴，須於判決送達後20日內向本院提出上訴狀。
中　　華　　民　　國　　96　　年　　7　　月　　31　　 日
                              書記官  戴家旭
附表：
┌──────────────────────────┐
│車牌號碼8762-LF號自用小客車更新零件費用折舊之計算   │
├──────┬───────────────────┤
│第一年折舊  │21,805×0.369＝8,046                  │
├──────┼───────────────────┤
│第二年折舊  │(21,805－8,046)×0.369÷12×2=846     │
├──────┴───┬───────────────┤
│時價亦即折舊後之金額│  21,805-8,046－846＝12,913   │
├──────────┴───────────────┤
│備註：上列計算小數點以下均四捨五入                  │
└──────────────────────────┘
